【裁判字號】    92,交上易,520
【裁判日期】    921128
【裁判案由】    過失傷害
【裁判全文】
臺灣高等法院刑事判決                          九十二年度交上易字第五二○號
    上  訴  人
    即  被  告  甲 ○
右上訴人因過失傷害案件，不服臺灣桃園地方法院九十一年度交易字第六三一號，中
華民國九十二年九月四日第一審判決（起訴案號：臺灣桃園地方法院檢察署九十一年
度調偵字第四四○號），提起上訴，本院判決如左：
    主  文
上訴駁回。
    事  實
一、甲○於民國九十一年七月八日上午十一時許，騎乘車牌號碼ＢＧＰ─九三六號重
    型機車，沿桃園縣中壢市○○○路往內壢方向行駛，於行經該路段六七五號「環
    中加油站」前時，應注意車輛在同一車道行駛時，後車與前車應隨時保持可以煞
    停之距離，又駕駛人應注意車前狀況，隨時採取必要之安全措施。而依當時天候
    、路況均良好，並無不能注意之情事，竟疏於注意車前狀況，未與前面之行車保
    持安全距離，而於通過上開路段時，追撞前方同向由乙○○所騎乘並附載其子丙
    ○○（八十八年三月生）之車牌號碼ＫＦＲ─九三九號重型機車，致乙○○受有
    右肱骨折、頭部外傷、肢體擦傷等傷害，丙○○亦受有右上臂、前臂等多處鈍擦
    傷之傷害。
二、案經被害人乙○○訴由桃園縣警察局中壢分局報請臺灣桃園地方法院檢察署檢察
    官偵查起訴。
    理  由
一、訊據被告甲○對於右揭時地騎乘車牌號碼ＢＧＰ─九三六號重型機車，曾追撞前
    方同向由告訴人乙○○所騎乘並附載其子丙○○之車牌號碼ＫＦＲ─九三九號重
    型機車等情坦承不諱，惟矢口否認有何過失犯行，辯稱：告訴人乙○○所騎乘機
    車突然轉彎，其始措手不及，並無過失云云。惟查：
（一）上開事實，業據告訴人乙○○指訴綦詳，並有道路交通事故調查報告表（見第
      一四二二二號偵查卷第九頁）、現場照片六幀在卷可參（見第一四二二二號偵
      查卷第十一頁正反、面）。告訴人乙○○及丙○○受有上開傷勢，亦有天晟醫
      院出具之診斷證明書二紙附卷可稽（見第一四二二二號偵查卷第六、七頁）。
（二）按車輛在同一車道行駛時，後車與前車應隨時保持可以煞停之距離，駕駛人應
      注意車前狀況，並隨時採取必要之安全措施，道路交通安全規則第九十四條第
      一項、第三項分別定有明文。被告所騎乘之機車，既係在告訴人乙○○所騎乘
      之機車後方，被告即應注意車前狀況，並與告訴人乙○○所騎乘之機車保持安
      全距離。而依道路交通事故調查報告表及現場照片所示，當時天候、路況均良
      好，並無不能注意之情事。惟被告未與告訴人乙○○所騎乘之機車保持安全距
      離，又未注意車前狀況及採取必要之安全措施，致追撞告訴人乙○○所騎乘之
      機車，使告訴人乙○○人、車倒地而受有上開傷害，自有過失。雖告訴人乙○
      ○自承：當時其轉彎而遭被告撞到等情（見本院卷第三十頁），然行駛在後方
      之被告，如能注意上情，應可避免二車碰撞。本件經送臺灣省桃園縣區車輛行
      車事故鑑定委員會之鑑定結果亦認為「甲○駕駛重機車疏未注意車前狀況」，
      有該委員會九十二年三月十四日九十一府車鑑桃字第九一一八五一號函附鑑定
      意見書在卷可參（見原審卷第二三至二五頁）。經覆議後，臺灣省車輛行車事
      故覆議鑑定委員會之鑑定結果亦認「甲○駕駛重機車，疏未注意車前狀況，為
      肇事次因」，有該委員會九十二年六月三日府覆議字第九二一○三九三號函在
      卷可稽（見原審卷第三二頁），足徵被告對於本件車禍之發生，確有過失。
（三）又臺灣省車輛行車事故覆議鑑定委員會覆議意見雖認：「乙○○駕駛重機車，
      由內車道變換往外車道右轉時未讓右側直行車先行，為肇事主因」，惟依卷附
      道路交通事故調查報告表所示，現場刮地痕地點在外車道（見第一四二二二號
      偵查卷第九頁），應堪認定告訴人乙○○當時亦行駛在外車道。然告訴人確係
      於行駛在前向右轉彎時遭被告撞及，已如前述，是上開覆議意見對於告訴人乙
      ○○行駛車道之認定雖無足採，但告訴人乙○○未注意右後來車，讓直行之被
      告先行，顯亦屬肇事原因。而告訴人對本件車禍之發生雖有過失，惟不影響被
      告過失犯行之成立，告訴人請求另送其他單位鑑定車禍發生原因，因事證已明
      ，核無必要。
（四）而告訴人乙○○、丙○○確因本件車禍而受傷，已如前述。是被告之過失行為
      ，與告訴人二人受傷害間，顯具相當因果關係。本件事證明確，被告過失傷害
      犯行堪以認定。
二、核被告所為，係犯刑法第二百八十四條第一項前段之過失傷害罪，其以一過失行
    為而致二人受傷害，為同種想像競合犯，應從一重處斷。
三、原審認被告所犯罪證明確，適用刑法第二百八十四條第一項前段、第五十五條、
    第四十一條第一項、罰金罰鍰提高標準條例第一條前段、第二條之規定，並審酌
    被告之犯後態度，並參其品性、素行及因其過失行為所造成告傷害與其過失程度
    等一切情狀，量處拘役二十八日，並諭知易科罰金之折算標準。核其認事用法均
    無不合，量刑亦屬妥適。被告上訴，否認過失犯行，指摘原判決不當云云，為無
    理由，應予駁回。
據上論斷，應依刑事訴訟法第三百六十八條，判決如主文。
本案經檢察官郭弘佑到庭執行職務。
中      華      民      國    九十二    年     十一     月    二十八    日
                              臺灣高等法院交通法庭
                                  審判長法  官  楊  照  男
                                        法  官  陳  國  文
                                        法  官  王  詠  寰
右正本證明與原本無異。
不得上訴。
                                        書記官  駱  麗  君
中      華      民      國    九十二    年     十一     月    二十八    日
附錄本案論罪科刑法條
刑法第二百八十四條
因過失傷害人者，處六月以下有期徒刑、拘役或五百元以下罰金，致重傷者，處一年
以下有期徒刑、拘役或五百元以下罰金。
從事業務之人，因業務上之過失傷害人者，處一年以下有期徒刑、拘役或一千元以下
罰金，致重傷者，處三年以下有期徒刑、拘役或二千元以下罰金。


司法院資訊處製作；財團法人民間司法改革基金會備份。
